臺灣高雄地方法院刑事判決　　　　　　100年度簡上字第293號
上　訴　人
即　被　告　李威德
選任辯護人　楊水柱律師
上被告因恐嚇等案件，不服本院高雄簡易庭中華民國100 年4 月
18日99年度簡字第2130號第一審判決（聲請簡易判決處刑案號：
高雄地方法院檢察署99年度偵字第24752 號），提起上訴，本院
管轄之第二審合議庭判決如下：
    主  文
原判決撤銷。
李威德犯毀損他人物品罪，累犯，處罰金新臺幣伍仟元，如易服
勞役，以新臺幣壹仟元折算壹日。又犯恐嚇危害安全罪，累犯，
處拘役參拾日，如易科罰金，以新臺幣壹仟元折算壹日。
    事  實
一、李威德前因公共危險案件，經本院以95年度交簡字第1717號
    判決處以有期徒刑4 月確定，於民國95年12月12日易科罰金
    執行完畢。詎其仍不知悔改，因前遭陳證元毆傷，對陳證元
    有新臺幣（下同）71,085元之損害賠償債權，然陳證元分毫
    未付。後李威德得知陳證元居住在其前配偶林佩諭址設高雄
    縣大社鄉（99年12月25日改制為高雄市大社區，下同）神農
    村金龍路46巷41之11號之住處，於99年7 月10日16時許，前
    往上址門外大聲咆哮、用腳踢鐵捲門，要求陳證元出面處理
    ，而陳證元不予理會，致李威德心生不滿，雖預見若其向門
    內丟擲石塊類物品可能造成門內車庫停放之車輛毀損，竟仍
    基於縱使發生毀損之結果亦不違背其本意之不確定故意，拾
    起地上之石塊，朝門內車庫方向丟擲，而砸中林佩諭所有車
    牌號碼0032-JM 自用小客車之左後車門，致令車門把手上方
    之板金些許凹損，對原有之外觀形體保護造成破壞，足生損
    害於林佩諭。另基於恐嚇之犯意，對在屋內之陳證元及其女
    陳韻涵恫稱：「小心一點」、「我會隨時來這裡亂」等語，
    以此等加害生命、身體、財產之言語，使陳證元、陳韻涵心
    生畏懼，致生危害於安全。
二、案經陳證元、林佩諭訴由高雄縣政府（改制為高雄市政府）
    警察局仁武分局報請臺灣高雄地方法院檢察署檢察官偵查起
    訴。
    理  由
壹、證據能力部分：
    按被告以外之人於審判外之陳述，雖不符刑事訴訟法第159
    條之1 至第159 條之4 之規定，而經當事人於審判程序同意
    作為證據，法院審酌該言詞陳述或書面陳述作成時之情況，
    認為適當者，亦得為證據，刑事訴訟法第159 條之5 第1 項
    定有明文。本件檢察官、辯護人及被告於本院審判程序時，
    就本判決所引用審判外之言詞或書面陳述，均明示同意有證
    據能力，本院審酌該具有傳聞證據性質之證據，其取得過程
    並無瑕疵，與待證事實具有關聯性，證明力非明顯過低，以
    之作為證據係屬適當，認俱得為證據。
貳、實體部分：
一、訊據被告李威德固坦承其對陳證元有損害賠償債權，以及於
    上揭時間，前往上址要求陳證元出面處理，並拾起地上之石
    塊，朝門內車庫方向丟擲之事實，惟否認有何毀損、恐嚇之
    犯行，辯稱：我知道陳證元在家、陳韻涵放學回家，他們家
    門口有一個盆栽，有爛泥巴、石頭混在一起，伊隨手拿起石
    頭、爛泥巴往大門裡面丟，伊看不到裡面，不知道有停放車
    子，直到警察來時，陳證元才下來開門，伊沒有與陳證元、
    陳韻涵講到話，不可能說「小心一點」、「我會隨時來這裡
    亂」云云。經查：
  (一)被告李威德因前遭陳證元毆傷，對陳證元有71,085元之損害
    賠償債權，然陳證元分毫未付。被告李威德得知陳證元居住
    在其前配偶林佩諭之住處，於99年7 月10日16時許，前往上
    址門外，要求陳證元出面處理，而陳證元不予理會，被告李
    威德拾起地上之石塊，朝門內車庫方向丟擲等情，為被告所
    不否認，並經證人陳證元、林佩諭、陳鵬凱證述明確，復有
    臺灣臺北地方法院執行命令影本1 份、蒐證照片4 張在卷可
    稽（警卷第13-16 頁）。是此部分之事實，應堪認定。
  (二)關於被告李威德前往上址門外咆哮、用腳踢鐵捲門，並拾起
    地上之石塊朝門內車庫方向丟擲，砸中林佩諭所有車牌號碼
    0032-JM 自用小客車之左後車門，致令車門把手上方之板金
    凹損，且對在屋內之陳證元及其女陳韻涵恫稱：「小心一點
    」、「我會隨時來這裡亂」等節，業據證人即告訴人陳證元
    於警、偵訊時證稱：99年7 月10日下午，我從住家2 樓看到
    李威德帶2 個人來吵鬧，用腳踹我們家的鐵門，再拿磚塊往
    車庫裡面丟，丟到我前妻的車子，他後來又說「我會隨時來
    這邊亂」，造成我還有我的小孩內心恐懼不安等語（警卷第
    5-7 頁；偵卷第14頁）；證人即告訴人林佩諭於警、偵訊亦
    稱：我所有的自小客車左邊後座車門把上方輕微凹陷，案發
    當時我不在家，我前夫陳證元有看到李威德用磚塊丟到我的
    車子，我回去時，發現家門口的花盆東倒西歪，地上還有磚
    塊，我的小孩非常害怕，一直說不要再繼續住這邊等語（警
    卷第8-9 頁；偵卷第14-16 頁）；證人陳韻涵於偵訊時證稱
    ：當天下午我回家，在家門口看到警察，但當時被告不在場
    ，警察就走了，我也上樓，後來又聽到有人在撞門，我看到
    2 個人，其中1 個人就是被告，他叫我父親出去，我叫父親
    不要出門，我就報警，等警察來我才出去，被告原本說叫我
    們要小心一點，他會常來家裡亂的話，我心裡不舒服、會怕
    ，但警察來後，被告就沒有再說等語（偵卷第22-23 頁）；
    證人即告訴人之子陳鵬凱於偵訊時證稱：當時我在家睡覺，
    我聽到有人在踢我家的門、丟磚頭，我起來看到有人用腳踢
    鐵捲門，還有把磚頭丟到我家車庫，我覺得他們是在那邊亂
    叫，但不記得有沒有說恐嚇言語等語（偵卷第23-24 頁）。
    是上開證人之證述，經互核大致相符。參以，被告於警詢、
    本院準備程序亦供承：我有拿地上的石頭往門內丟等語（警
    卷第2 頁；本院簡上字卷第24頁）。惟無論上開證人或被告
    所述究係丟擲磚塊或石頭，均為石塊類物品無疑。雖被告辯
    稱不知車庫有停放車輛云云，然上址住處車庫旁側邊小門有
    斜欄空隙可看到車庫停放車輛乙節，亦據證人陳證元、林佩
    諭、陳韻涵、陳鵬凱於偵訊時證述在卷（偵卷第16頁、第23
    -24 頁），以及到場處理員警莊榮賢、林容均於原審到庭證
    述明確（本院99年度簡字第2130號卷第25頁、第29頁），並
    庭呈案發地大門外觀照片4 張附卷可佐（本院99年度簡字第
    2130號卷第37-38 頁），則被告前去該址之目的既為要求告
    訴人陳證元出面處理債務問題，理應會四處探頭張望，自可
    由車庫旁邊側門空隙看見有車輛停放，而持石塊類物品朝上
    丟擲落下時產生重力加速效果，極易造成車輛板金凹陷，被
    告李威德明知如此，仍拾起地上石塊之物往車庫內丟擲，致
    告訴人林佩諭所有自小客車左後車門把手上方板金凹損，對
    原有之外觀形體保護造成破壞，足認被告李威德主觀上已有
    毀損之不確定故意。又雖證人陳鵬凱所述當時未聽到被告說
    恐嚇的話，然觀之證人陳鵬凱陳述其原本在家睡覺、醒來查
    看後認為被告在亂叫，顯見證人陳鵬凱並未仔細聆聽內容，
    惟不表示被告並未揚言恐嚇，況且證人陳證元、陳韻涵均證
    述因聽聞被告李威德揚言「小心一點」、「我會隨時來這裡
    亂」，而心生畏懼甚明。
  (三)雖證人傅薯鋒於審理時證稱：當天我陪友人李威德前去，我
    們到了之後，他就按門鈴，也有從側邊小門探頭張望，應該
    看不到裡面，然後他就一直敲鐵捲門，但因為腳站不穩，所
    以跌倒壓到盆栽，盆栽翻倒，他就隨手拿石塊丟到鐵捲門裡
    面，我沒聽到砸到東西的聲響，被告只是大聲吼叫「順仔、
    順仔」，沒有其他恐嚇的話，警察來之後，陳證元才開門走
    出來，因為我也認識陳證元等語（本院簡上字卷第55-58 頁
    ）。然證人傅薯鋒與被告李威德既有認識，又陪同被告前去
    處理債務，雖有具結作證，然其稱被告有丟擲石塊卻未聽到
    聲響、被告叫喊「順仔」亦非告訴人陳證元之名，益徵證人
    上開證述內容顯有迴護被告之情，其證言之可信性已有可疑
    不足採為對被告有利之認定。
  (四)綜上，本件事證明確，被告前揭所辯，均不足採信，其毀損
    及恐嚇之犯行均堪認定，應俱予依法論科。
二、核被告所為，係犯刑法第354 條之毀損他人物品罪及同法第
    305 條之恐嚇危害安全罪。被告所為上開犯行，犯意各別，
    行為互殊，應予分論併罰。被告以揚言恐嚇之行為，於同一
    時、地分別造成陳證元與陳韻涵心生畏懼之結果，為想像競
    合犯，應依刑法第55條前段規定從一重之恐嚇罪論處。又被
    告有事實欄所載前科紀錄，甫於95年12月12日易科罰金執行
    完畢等情，有臺灣高等法院被告前案紀錄表1 份附卷可稽，
    其受有期徒刑執行完畢後，5 年以內故意再犯本件有期徒刑
    以上之2 罪，均為累犯，應依刑法第47條第1 項規定，加重
    其刑。
三、原審經審理結果，認被告李威德罪證明確而予以論罪科刑，
    固非無見。惟(一)毀損罪部分：按量刑之輕重，固屬事實審法
    院得依職權自由裁量之事項，惟仍應受比例原則及公平原則
    之限制，以符罪刑相當之原則，否則其判決即非適法。所稱
    之比例原則，指行使此項職權判斷時，須符合客觀上之適當
    性、相當性與必要性之價值要求，不得逾越此等特性之程度
    ，用以維護其均衡；而所謂平等原則，非指一律齊頭之平等
    待遇，應從實質上加以客觀判斷，倘條件有別，應本乎正義
    理念，分別適度量處，禁止恣意為之，此有最高法院99年臺
    上字第4568號判決意旨可供參照。本件上訴人即被告李威德
    所為毀損犯行，僅造成林佩諭所有車牌號碼0032-JM 自用小
    客車之左後車門把手上方之板金些許凹損，實際上受損範圍
    單純侷限該處極小部分面積，且告訴人並未提出相關修繕單
    據，其造成損害程度及犯罪情節應屬輕微，而原審就被告之
    上揭犯行，僅斟酌被告因債務糾紛動機、手段與行為人責任
    基礎等情狀，而判處拘役20日，然漏未審酌上述告訴人所受
    損害甚微之情形，故原審量刑稍嫌過重，自應由本院予以撤
    銷改判。(二)恐嚇罪部分：原審既認定被告於同時、地所為揚
    言恐嚇之行為，使被害人陳證元、陳韻涵心生畏懼，然疏未
    依刑法第55條之想像競合犯規定論處，已如前述，其法律適
    用亦有未洽。被告上訴雖無理由，惟原判決既有前揭可議之
    處，即屬無可維持，本院自應將原判決撤銷改判。爰審酌被
    告前因傷害案件而對告訴人陳證元有損害賠償債權，竟僅因
    告訴人陳證元未清償前揭債務，不思理性方法解決，率爾持
    石塊類物品毀損告訴人林佩諭所有之車輛，並出言恐嚇告訴
    人陳證元與其女陳韻涵，其行為實屬不該，惟念及其所為毀
    損犯行造成告訴人林佩諭之車輛受損範圍不大，告訴人甚且
    未能提出送修費用單據，兼衡其高職畢業、家境小康之智識
    程度與生活狀況等上開被告個人具體之行為人責任基礎之一
    切情狀，分別量處如主文所示之刑，並就罰金、拘役部分分
    別諭知如主文所示易服勞役、易科罰金之折算標準，以資懲
    儆。至被告持以毀損告訴人林佩諭所有車輛之石塊，未經扣
    案，且無積極證據足證係被告所有，不予宣告沒收，併此敘
    明。
據上論斷，應依刑事訴訟法第455 條之1 第1 項、第3 項、第36
9 條第1 項前段、第364 條、第299 條第1 項前段，刑法第305
條、第354 條、第55條、第47條第1 項、第41條第1 項前段、第
42條第3 項，刑法施行法第1 條之1 ，判決如主文。
本案經檢察官賴寶合到庭執行職務
中    華    民    國    100   年    8     月    25    日
                  刑事第十二庭  審判長法  官  黃建榮
                                      法  官  林勳煜
                                      法  官  王品惠
以上正本證明與原本無異。
不得上訴。
中    華    民    國   100    年    8     月    25    日
                                      書記官  黃翔彬
附錄本判決論罪之法條：
中華民國刑法第305 條
（恐嚇危害安全罪）
以加害生命、身體、自由、名譽、財產之事，恐嚇他人致生危害
於安全者，處1 年以下有期徒刑、拘役或3 百元以下罰金。
中華民國刑法第354 條
（毀損器物罪）
毀棄、損壞前2 條以外之他人之物或致令不堪用，足以生損害於
公眾或他人者，處2 年以下有期徒刑、拘役或5 百元以下罰金。